【裁判字號】    88,交聲,631
【裁判日期】    891014
【裁判案由】    違反道路交通管理處罰條例聲明異議
【裁判全文】
臺灣臺北地方法院交通事件裁定                    八十八年度交聲字第六三一號
    異議人即
    受處分人    甲○○○貨運股份有限公司
    法定代理人  蔡進德
右列受處分人因違反道路交通管理處罰條例案件，對於台北市交通事件裁決所八十八
年十一月十八日所為之處分（原處分：北市交裁字第三四九二一一號、第三七七一七
六號），聲明異議，本院裁定如左：
    主      文
原處分均撤銷。
甲○○○貨運股份有限公司汽車裝載時，裝載貨物超過核定之總重量，處罰鍰新臺幣
三千元，並記車牌號Ａ０─０九八號汽車違規紀錄一次。又汽車裝載時，裝載貨物超
過核定之總重量，處罰鍰新臺幣三千元，並記車牌號Ａ０─０九八號汽車違規紀錄一
次。
    理      由
一、按汽車總重之限制，半聯結車總聯結重量不得超過三十五公噸，道路交通安全規
    則第九十三條第一項第三款第五目定有明文，又汽車裝載時，裝載貨物超過核定
    之總重量，處汽車所有人新臺幣三千元以上九千元以下罰鍰，又汽車裝載違反前
    款規定者，並記汽車違規紀錄一次；道路交通管理處罰條例第二十九條第一項第
    一款、第二項定有明文。
二、本件受處分人即異議人甲○○○貨運股份有限公司所有之車牌號Ａ０─０九八號
    半拖車，由司機劉銘章駕駛，於八十八年九月十三日行經國道三號公路（即俗稱
    北二高），於十九時十五分許，經北上一一七公里處，因載重逾核重之三十五公
    噸，經內政部警政署國道公路警察局第二警察隊（下稱國道二隊）造橋分隊警員
    丙○○指揮過磅篩選，員警並丈量該車斗內框尺寸核算（長七點九公尺、寬二點
    四二公尺、高零點八二公尺），總重量達四十一公噸，乃以受處分人有違反前揭
    道路交通管理處罰條例規定，而掣單舉發，嗣劉銘章未即改正，於同日二十時八
    分許，經北上九十六公里處，復因載重逾核重之三十五公噸，經內政部警政署國
    道公路警察局第六警察隊（下稱國道六隊）竹林分隊警員乙○○攔停稽查，員警
    並丈量該車斗內框尺寸核算（長七點九公尺、寬二點四二公尺、高零點八公尺）
    ，指揮至龍潭收費站北向地磅過磅，總重量達四十一點五公噸，復以受處分人有
    違反前揭道路交通管理處罰條例規定，而掣單舉發，嗣受處分人於舉發通知單上
    所載應到案日期前向原處分機關為申訴，經原處分機關請舉發單位即國道二隊造
    橋分隊及國道六隊竹林分隊調查結果，仍認受處分人有前開違規行為，原處分機
    關乃依前揭道路交通管理處罰條例第二十九條第一項第一款規定於八十八年十一
    月八日，分別以北市交裁字第三四九二一一號、第三七七一七六號，各從輕裁處
    異議人罰鍰三千元（惟均漏未於裁決書處罰主文欄併予記汽車違規點數一點，詳
    後述）。
三、訊據受處分人固不否認有於前開時間駕駛前揭車號俗稱砂石車之半拖車經過前述
    地點，惟否認有超載之事實，辯稱並無加高車斗，且無須過磅，其內框及外框高
    度均已辦理異動登記云云；但查，本件受處分人所有之上揭車牌號Ａ０─０九八
    號半拖車，由司機劉銘章駕駛，於八十八年九月十三日行經國道三號公路（即俗
    稱北二高），於十九時十五分許，經北上一一七公里處，經國道二隊造橋分隊警
    員丙○○指揮過磅篩選，員警並丈量該車斗內框尺寸核算（長七點九公尺、寬二
    點四二公尺、高零點八二公尺），總重量達四十一公噸；又於同日二十時八分許
    ，經北上九十六公里處，經國道六隊竹林分隊警員乙○○攔停稽查，員警並丈量
    該車斗內框尺寸核算（長七點九公尺、寬二點四二公尺、高零點八公尺），指揮
    至龍潭收費站北向地磅過磅，總重量達四十一點五公噸等事實；業據證人即開單
    告發受處分人之員警丙○○、乙○○二人於本院八十八年十二月十七日調查時，
    以具結擔保其二人供述之真實性並在負擔偽證罪之心理處罰狀態下供述確實，且
    均經記載上揭丈量結果於前舉發單上，按證人二人乃為原處分機關所認定受處分
    人有前開違規行為之原證人，其二人並到庭在本院法官面前以言詞供述本件訴訟
    上之待證事實－即受處分人有前開違規事實，本院由其二人上開供述已得有受處
    分人確有上開違規行為之心證，況並有證人所提出之地磅單一紙附卷可稽；再查
    受處分人所執異議理由係稱其砂石車已辦理異動登記，載重並未逾規定云云，但
    經本院調取受處分人上揭營業拖車牌照登記書，其登記總重為二十三點五公噸、
    載重為十七點五公噸，而所謂載重，係指車輛允許載運客貨之重量，總重則指車
    重與載重之全部重量，道路交通安全規則第二條第一項第十七款、第十八款定有
    明文，受處分人過磅之總重，顯逾該車輛之登記總重，況汽車總重之限制，半聯
    結車總聯結重量不得超過三十五公噸，道路交通安全規則第九十三條第一項第三
    款第五目亦定有明文；是受處分人上揭汽車裝載，已超過核定之總重量，至為明
    確；按交通警察掣單舉發違反道路交通管理處罰條例所列之違規事實，本質上為
    行政處分，係公務員基於職務上之權力，依法就特定之具體事件所為之具公法上
    效果之單方面行政行為，基於公務員為公法上行為具有公信力之原則，該行政行
    為當可被推定為真正，其據以依法處分之事實認定亦為正確無誤，從而本件異議
    人既未能提出證據以資證明其確無違規行為，僅空言稱並未超重，尚難認其辯解
    為可採，本件事證明確，受處分人之違規行為堪以認定。
四、綜上所述，受處分人所有之上揭車輛，確有裝載貨物超過核定之總重量之違規行
    為，從而原處分機關依前揭道路交通管理處罰條例第二十九條第一項第一款規定
    ，分別以北市交裁字第三四九二一一號、第三七七一七六號，各從輕裁處異議人
    罰鍰三千元，固非無見，惟如前所述，行為人有違反道路交通管理處罰條例第二
    十九條第一項第一款規定之行為者，尚須依同條第二項規定，併記汽車違規紀錄
    一次，本件原處分機關漏未於上揭裁決書之處罰主文欄上記載併記上揭汽車違規
    紀錄一次（本院卷內之原處分機關裁決書參照），即難認為允洽，本件受處分人
    之異議雖無理由，惟原處分既有不當，自應由本院將原處分撤銷，就其上揭二次
    之違規行為，仍以受處分人有違反道路交通管理處罰條例第二十九條第一項第一
    款規定之行為，分別從輕科處其罰鍰三千元，並各依同條第二項規定併予記汽車
    違規紀錄一次如主文第二項所示，以資適法。
據上論斷，應依道路交通案件處理辦法第二十條前段，裁定如主文。
中      華      民      國      八十九      年     十     月    十四    日
                                    臺灣臺北地方法院交通法庭
                                        法    官  林  政  憲
右正本證明與原本無異。
如不服本裁定，應於裁定送達後五日內，向本院提出抗告狀。
                                        書 記 官  江  虹  儀
中      華      民      國      八十九      年     十     月    十七    日


司法院資訊處製作；財團法人民間司法改革基金會備份。
